臺灣苗栗地方法院民事判決
                                      110年度訴字第203號
原      告  張瑞璘  

被      告  傅明光  

上列當事人間請求返還盜贓物事件，本院於民國110 年7 月22日
言詞辯論終結，判決如下：
    主  文
原告之訴及假執行之聲請均駁回。
訴訟費用由原告負擔。
    事    實
一、原告起訴主張：訴外人潘永福明知其非臺東縣○○鄉○里段000
     地號土地（下稱系爭土地）之所有權人，意圖為自己不法
    所有，先於民國107 年7 月25日將系爭土地上之櫸木1 棵（
    下稱系爭櫸木）以新臺幣（下同）15萬元售予不知情之訴外
    人宋清貴，宋清貴復於108 年1 月28日上午7 時許，雇用不
    知情之工人將系爭櫸木挖起後運送至由被告所經營位於苗栗
    縣○○鄉○○路000 號對面之「園藝園苗圃」。系爭櫸木為原告
    及其他土地共有人所有，因被竊而喪失占有，爰依民法第94
    9 條規定提起本訴，請求被告返還系爭櫸木予原告及共有人
    。並聲明：⑴被告應將其向宋清貴所購買且業經臺灣臺東地
    方法院108 年度易字第197 號刑事確定判決認定確為盜贓物
    之台灣櫸木1 棵交還予原告及其他共有人。⑵訴訟費用由被
    告負擔。⑶原告願供擔保，請准宣告假執行。
二、被告答辯：被告並不認識原告，其係向同業友人訴外人龍才
    貴購買系爭櫸木，而龍才貴係向宋清貴購得。被告與龍才貴
    商談買賣時曾至系爭土地察看，當時宋清貴及自稱地主之人
    （即潘永福）均在場，宋清貴並出示與潘永福間買賣系爭櫸
    木之契約。挖取系爭櫸木當天，系爭土地附近有警察巡邏，
    約20至30位附近居民亦在場觀看，被告當場與附近居民聊天
    ，亦無人提及系爭櫸木有何問題，故被告已盡查證義務，確
    實不知系爭櫸木係潘永福所竊之物。並聲明：⑴駁回原告原
    告之訴。⑵訴訟費用由被告負擔。
    理    由
一、原告主張系爭櫸木為其所有，遭潘永福竊盜，為盜贓物乙節
    ，業據其提出臺灣臺東地方檢察署108 年度偵字第1048號起
    訴書、系爭櫸木圖片及系爭土地第一類登記謄本為證（卷第
    15至39頁），且為被告所不爭執。又潘永福竊盜犯行業經臺
    灣臺東地方法院108 年度易字第197 號刑事判決判處罪刑確
    定在案，亦有本院依職權調取上開偵查卷宗核閱無訛，足認
    系爭櫸木確為盜贓物無誤。
二、按動產之受讓人占有動產，而受關於占有規定之保護者，縱
    讓與人無移轉所有權之權利，受讓人仍取得其所有權；又以
    動產所有權，或其他物權之移轉或設定為目的，而善意受讓
    該動產之占有者，縱其讓與人無讓與之權利，其占有仍受法
    律之保護。但受讓人明知或因重大過失而不知讓與人無讓與
    之權利者，不在此限；民法第801 條、第948 條第1 項分別
    定有明文。經查，被告辯稱其購買系爭櫸木前已盡查證義務
    等節，核與宋清貴、龍才貴及潘永福等人於警詢、偵查中之
    陳述相符，並有臺灣臺東地方法院108 年度易字第197 號刑
    事判決附卷（卷第19至25頁），堪信其所辯為真。再者，宋
    清貴並不知悉系爭櫸木為盜贓物，業經上開刑事案件調查審
    理明確，準此可知被告亦為善意不知情者，故被告雖向無權
    利之讓與人即宋清貴、龍才貴等人輾轉買得系爭櫸木，依前
    揭規定，其仍善意取得系爭櫸木之所有權。原告空言指摘自
    宋清貴以下各人間之買賣系爭櫸木均非合法，亦不符善意受
    讓之規定云云，然迄未舉證以實其說，顯屬無稽。
三、按占有物如係盜贓、遺失物或其他非基於原占有人之意思而
    喪失其占有者，原占有人自喪失占有之時起二年以內，得向
    善意受讓之現占有人請求回復其物；民法第949 條第1 項定
    有明文。又該項期間係法定除斥期間，其時間經過權利即告
    消滅，縱未經當事人主張或抗辯，法院亦應依職權予以調查
    審認（最高法院91年台上字第1336號民事判決）。再標的物
    如為盜贓者，被害人未依同法第949 條規定，自被盜時起2
    年內，向買受標的物之占有人，為回復其物之請求前，該買
    受人之所有權並不消滅。倘逾2 年之期間，被害人未為回復
    之請求者，該買受人並即確定的取得標的物之所有權（最高
    法院77年度台上字第2422號民事判決要旨可參）。復查，系
    爭櫸木係於108 年1 月28日由宋清貴雇用不知情之工人挖取
    運離系爭土地，詳如上開刑事判決所載，斯時起原告已喪失
    占有，則距其110 年2 月23日提起本訴（卷第13頁），已逾
    2 年之除斥期間，是其既未於喪失占有時起2 年內請求被告
    回復占有，回復請求權即已消滅，依前揭說明，被告已確定
    取得系爭櫸木之所有權。
四、綜上所述，原告未於喪失對系爭櫸木之占有時起2 年內請求
    被告回復占有，回復請求權已消滅，故其請求返還系爭櫸木
    ，為無理由，其假執行之聲請亦失所附麗，應併予駁回。
五、訴訟費用負擔之依據：民事訴訟法第78條。
中　　華　　民　　國 　110 　　年　　8　　月　　13　　日
                  民事第二庭   法　官   黃怡玲
以上正本係照原本作成。
如對本判決上訴，須於判決送達後20日內向本院提出上訴狀（須附繕本）。如委任律師提起上訴者，應一併繳納上訴審裁判費。                           
                               書記官   陳映綺
中　　華　　民　　國　　110 　年　　8 　　月　　13　　日